【裁判字號】    89,訴緝,27
【裁判日期】    890428
【裁判案由】    毒品危害防制條例
【裁判全文】
臺灣高雄地方法院刑事判決                          八十九年度訴緝字第二七號
    公訴人  臺灣高雄地方法院檢察署檢察官
    被  告  甲○○
    選  任  沈志純
    辯護人
右列被告因毒品危害防制條例案件，經檢察官提起公訴（八十七年度偵字第一九八三
四號），本院判決如左：
    主  文
甲○○共同連續販賣第一級毒品，累犯，處有期徒刑拾伍年。
扣案之海洛因玖包合計淨重拾點捌公克，均沒收銷毀之。又扣案之門號000000
0000號之呼叫器、門號0000000000號之行動電話各壹具，沒收。販賣
海洛因所得新台幣壹仟元沒收之，如全部或一部不能沒收時，以其財產抵償之。
    事  實
一、甲○○曾因肅清煙毒條例案件，經臺灣高等法院高雄分院以八十三年度上訴字第
    一四六五號判決判處有期徒刑三年二月確定，於民國八十四年四月二十七日入監
    執行，八十六年三月二十一日假釋出獄交付保護管束，嗣於八十七年五月二日假
    釋期滿執行完畢，竟仍不思悔改，與王啟銘（另經臺灣高等法院高雄分院以八十
    八年度上訴字第一０四六號判決判處有期徒刑十二年）共同基於販賣第一級毒品
    海洛因牟利之犯意聯絡與概括犯意，以王啟銘所有門號0000000000號
    之行動電話供欲購買毒品之人聯絡，王啟銘則以甲○○所有000000000
    0號之呼叫器與甲○○聯絡，由甲○○提供毒品交予王啟銘送貨，彼等先於八十
    七年八月二十七日在高雄市鼓山區○○○路七一二號，以每包毛重０‧一公克、
    售價新臺幣（下同）一千元之方式，販賣第一級毒品海洛因予陳輝隆牟利，王啟
    銘則於交貨前從中抽取少許海洛因供己施用，並於交易完成後，將所收取之現款
    轉交甲○○。嗣於八十七年八月二十八日十七時許，陳輝隆在高雄市新興區○○
    ○路一四０巷七號前為警查獲，於警訊時供出曾向王啟銘購買一次海洛因，乃在
    警方授意下，打王啟銘前開行動電話，表示要購買二千元之海洛因，並約定好交
    易時間及地點。同年月二十九日凌晨一時許，王啟銘持毛重０．二公克海洛因一
    包，前往高雄市鼓山區○○○路七一二號前欲販賣予陳輝隆，於將海洛因交予陳
    輝隆時，為埋伏在現場之警員當場查獲，旋於高雄市鼓山區○○○路六００巷七
    號二樓王啟銘住處，再起獲其供販賣用之海洛因一包（毛重０‧二公克）。王啟
    銘遭查獲後，供出毒品係來自甲○○並帶同警方於高雄市新興區○○○街與新田
    路交又路口攔獲甲○○，並當場於其右手掌起獲毛重一‧六公克海洛因一包，又
    於高雄市新興區○○○路一五七號十樓之二甲○○租屋處起獲毛重一‧六公克海
    洛因二包、毛重一‧七公克海洛因四包。
二、案經高雄市政府警察局三民第二分局移送臺灣高雄地方法院檢察署檢察官偵查起
    訴。
    理  由
一、本件訊據被告甲○○固曾坦承右揭犯行，惟嗣於本院再行調查訊問時，僅不否認
    曾交付第一級毒品海洛因予王啟民，且確因為交付毛重一‧六公克海洛因毒品一
    包予王啟民，而為警於八十七年八月二十九日凌晨一時許查獲，隨後並在其住處
    搜獲六包海洛因計毛重一０．０公克等事實，而矢口否認有何與王啟民共同販賣
    毒品等情，辯稱：於警訊時自白販賣係遭刑求所致，該等員警用拳頭毆打其後腦
    及肚子，且查獲之海洛因係為自行施用云云。經查：
  (一)證人陳輝隆於警訊時證稱：我於八十六年九月份出獄後，於八十七年八月二十七
    日二十一時許，在住宅注射一次海洛因，我所施打的海洛因是經由阿福的介紹向
    綽號「阿山」即王啟銘購買海洛因一千元，毛重約０．一公克，我提供線索，並
    配合警方於八十七年八月二十九日凌晨一時許，打行動電話000000000
    0號，佯稱要購買海洛因，而在高雄市鼓山區○○○路七一二號前，當場逮捕前
    來販賣海洛因「阿山」等語（見八十七年八月二十九日警訊筆錄），與王啟銘於
    警訊時供承：我以行動電話0000000000號對外聯絡，有需要海洛因者
    ，則打此電話，依邀約地點前往交貨取款，我毒品來源係其上游甲○○，我都打
    甲○○所有呼叫器000000000號與甲○○聯絡，約在仁愛街與新田路交
    貨；我沒有賺錢，只是從中轉手抽取少許海洛因吸食等語（見八十七年八月二十
    九日警訊筆錄），復於偵訊時供稱：伊於警訊所言實在等語（見卷附同日偵查訊
    問筆錄），除均核與查獲警員黃金淦於另案審理時結證稱：「是派出所先查到陳
    輝隆，移送我們三民二分局，在寫移送書，陳輝隆主動表示要供出賣貨之人，由
    陳輝隆主動連絡王啟銘，由陳先生約王啟銘在第一地點，結果王啟銘沒去，又約
    第二次，王啟銘騎機車前來，我們是坐在陳輝隆車上，王啟銘丟給陳輝隆一包毒
    品，沒有拿到錢，即被我們當場查獲」、「王啟銘到警局後，也有供出其上手，
    他並幫忙連絡甲○○出來，約在新田路及仁愛一街口，當甲○○出現海洛因在其
    手上時，我們即查獲，甲○○有帶我們去其住處搜索出另外的海洛因等語相符合
    外（見卷附八十八年三月九日偵查訊問筆錄），被告在高雄市新興區○○○街與
    新田路交又路口為警查獲時所持有之疑似海洛因白色晶粒一包，及在其高雄市新
    興區○○○路一五七號十樓之二租屋處起獲之疑似海洛因白色晶粒六包，共計淨
    重一０‧六四公克，與王啟銘欲賣給陳輝隆及在住處查獲之白色晶粒二包，共計
    淨重０．一六公克，經送驗結果亦均為海洛因無誤，有法務部調查局八十七年十
    一月三日編號000000000號鑑定通知書附卷可稽，再參酌被告既於本院
    審理時自承曾交付海洛因予王啟民，且於本院八十九年二月二十五日訊問時，對
    本院訊問：「檢察官起訴你將毒品交予王啟銘去販賣有何意見」時，答稱：「有
    ，沒有意見」、「沒有話要講，我承認」，應足認被告事後異翻前詞，空言否認
    並不足採信，此外，並有如事實欄所示被告所有之呼叫器、海洛因七包扣案可資
    佐證，是本件事證明確，被告犯行洵堪認定。
  (二)至被告雖以警訊時之自白係遭警員刑求，該等警員用拳頭毆打其後腦及肚子，王
    啟民應有看到云云為抗辯，惟查：王啟銘於偵訊時，自承於製作筆錄時並未遭刑
    求，且供稱：沒有看到警察刑求甲○○，甲○○亦沒有被帶到刑事組泡茶的小房
    間問案，是在刑事組進門後的第一排辦公桌接受訊問（見卷附八十七年十二月八
    日偵查訊問筆錄），與查獲警員黃金淦於另案審理時結證稱：陳輝隆、王啟銘及
    甲○○是同時在辦公室製作筆錄，當時王啟銘女友伍虹如及其胞姐王月娥亦在場
    等語相符合，雖被告另稱作筆錄時未刑求，但作筆錄前有刑求，遭毆打後腦及肚
    子云云，但經本院函臺灣高雄看守所查詢被告入所之身體狀況，於被告指稱遭毆
    打之部位，並無記載有何傷痕，僅在其腹部有一舊開刀疤，有該所函復之被告健
    康檢查紀錄表可資佐證，參酌被告係被警員以「釣魚」方式查獲，並已查獲數包
    海洛因，事證甚明，員警亦應無對被告刑求之動機與必要，是其辯稱警訊時遭刑
    求云云，顯屬事後卸責之詞，亦不足採信。
二、按海洛因係毒品危害防制條例第二條第二項第一款所稱之第一級毒品。陳輝隆於
    第二次偽欲購買海洛因，雖無實際購買之真意，但王啟銘被告既有販毒之故意，
    且依約攜帶毒品前往，即已著手實施販賣毒品之行為，惟陳輝隆虛與王啟銘買賣
    毒品，意在協助警察辦案，以求人贓俱獲，而警察既已埋伏在側，伺機逮捕，事
    實上其二人不能真正完成買賣第二次毒品之行為，故王啟銘於八十七年八月二十
    九日之該次販毒行為，應屬未遂（參最高法院八十五年第四次刑庭會議決議意旨
    ），是核被告甲○○所為，係犯毒品危害防制條例第四條第一項之販賣第一級毒
    品既遂罪及同條第一項、第五項之販賣第一級毒品未遂罪。被告甲○○就上開犯
    行，與另案被告王啟銘有犯意聯絡及行為分擔，為共同正犯，又其先後二次販賣
    海洛因之犯行，時間緊接，犯罪構成要件相同，顯係出於概括之犯意為之，為連
    續犯，應依刑法第五十六條之規定，論以販賣既遂一罪，至其販賣海洛因時之持
    有海洛因行為，本應以持有論，惟持有後進而販賣，其持有之低度行為應被販賣
    之高度行為所吸收，不另論其非法持有犯行。再被告甲○○曾因肅清煙毒條例案
    件，經臺灣高等法院高雄分院以八十三年度上訴字第一四六五號判決判處有期徒
    刑三年二月確定，於民國八十四年四月二十七日入監執行，八十六年三月二十一
    日假釋出獄交付保護管束，嗣於八十七年五月二日假釋期滿執行完畢，有臺灣高
    等法院被告全國前案紀錄表一份附卷可按，其於五年內再犯本件有期徒刑以上之
    罪，為累犯，本應依法加重其刑，惟其所犯之販賣第一級毒品罪，法定最低本刑
    為無期徒刑，依刑法第六十五條之規定自不得加重其刑，又其因一時貪念，致觸
    刑章，惟販賣次數二次，所得財物甚少，販賣對象只一人，造成之危害尚非重大
    ，如科以法定最低度刑，猶嫌過重，在客觀上可引起一般人同情，尚堪憫恕，並
    爰依刑法第五十九條之規定，減輕其法定本刑。爰審酌被告甲○○所為，殘害國
    民身心健康，足使社會因施用毒品人口增加，而相對提高社會負成本，減損勞動
    生產力，影響社會層面至深且鉅，及其販賣對像僅一人，數量亦不多等一切情狀
    ，量處如主文所示之刑，以資懲儆。至如事實所載查獲扣案之海洛因九包，驗後
    淨重合計十‧八公克，係供販賣所用之毒品，依毒品危害防制條例第十八條第一
    項之規定宣告沒收銷燬之。被告販賣毒品所得之新台幣一千元，雖未扣案，仍應
    依毒品危害防制條例第十九條第一項規定沒收之，如全部或一部不能沒收時，以
    其財產抵償之。扣案呼叫器、行動電話各一具，分別為被告甲○○及共犯即另案
    被告王啟銘所有供犯罪所用之物，業據其供承在卷，因已扣案，無不能沒收情形
    ，故僅依毒品危害防制條例第十九條第一項規定沒收之，即以為足，無需為如全
    部或一部不能沒收時，追徵或以其財產抵償之諭知，併此指明。
三、公訴意旨另以：被告除前開二次販賣毒品海洛因之犯行外，另自八十七年六月間
    起至查獲時止，與王啟銘共同以每次０．一或０．二公克之數量販賣海洛因五、
    六次給陳輝隆，因認被告此部分亦涉有販賣第一級毒品罪嫌，惟查公訴人認被告
    有此部分犯行，係以另案共同被告王啟銘於警訊時之自白為唯一論據，然被告甲
    ○○與王啟銘於偵、審中均否認有前開五、六次販賣行為，而陳輝隆於警訊時亦
    供稱僅於八十七年八月二十七日及二十九日向被告購買海洛因等語，故尚難以另
    案共同被告王啟銘警訊時唯一之自白，遽認被告有此部分犯行。此外，復無其他
    積極證據足資證明被告有此部分販賣毒品行為，惟依公訴意旨認此部分與前開起
    訴且經判決有罪部分有連續犯之裁判上一罪關係，爰不另為無罪之諭知，附此敘
    明。
據上論斷，應依刑事訴訟法第二百九十九條第一項前段，毒品危害防制條例第四條第
一項、第十八條第一項、第十九條第一項，刑法第十一條、第二十八條、第四十七條
、第五十六條、第五十九條，判決如主文。
本案經檢察官何景東到庭執行職務。
中      華      民      國    八十九    年      四      月    二十八    日
                                  臺灣高雄地方法院刑事第七庭
                                  審判長法  官    林  石  猛
                                        法  官    蔡  正  雄
                                        法  官    劉  傑  民
右正本證明與原本無異。
如不服本判決，應於判決送達後十日內，向本院提出上訴狀。
                                        書記官    林  豐  富
中    華    民    國      八十九      年      四      月      二十九    日
附錄法條：
毒品危害防制條例第四條第一項
製造、運輸、販賣第一級毒品者，處死刑或無期徒刑；處無期徒刑者，得併科新台幣
一千萬元以下罰金。


司法院資訊處製作；財團法人民間司法改革基金會備份。
